臺灣高雄地方法院刑事判決　　　　　　　　　　　　　九十一年度自緝字第二五號
　　自　訴　人　甲○○
　　被　　　告　乙○○
右列被告因竊盜案件，經自訴人提起自訴，本院判決如左：
    主  文
乙○○無罪。
    理  由
一、自訴意旨略以：被告乙○○、林進益（業經本院判決不受理在案）二人，乘自訴
    人甲○○於民國九十一年二月二十日因傷住院之際，至自訴人位於高雄市○○區
    ○○路二四一號住處，竊盜自訴人所有置於屋內之西裝二件、長衣六件、長褲十
    件、內衣褲、鞋子四雙、床單四件、唱片、書、音響、金鍊、母親遺照、現金新
    台幣（下同）一萬元等物，因認被告乙○○涉有竊盜罪嫌云云。
二、自訴人認被告乙○○涉有竊盜犯行，無非以上開事實曾經向管區派出所報案及聲
    請高雄市鼓山區公所調解，而被告乙○○於調解時有承認云云，並提出調解不成
    立證明書一紙為其依據。訊據被告乙○○則堅決否認其事，辯稱：伊確曾於今年
    （即九十一年）農曆過年後將自訴人之襯杉、長褲各二件及鞋子二雙從高雄市○
    ○區○○路二四一號之三樓搬至一樓騎樓放置，惟此係事先電話聯絡自訴人之結
    果，且自訴人之衣物並無西裝、床單、唱片、書、音響、金鍊、母親遺照、現金
    等物，而襯杉、長褲僅各二件、另鞋子亦僅二雙，伊並未竊盜等語。
三、按犯罪事實應依證據認定之，無證據不得推定其犯罪事實；又不能證明被告犯罪
    ，應諭知無罪之判決。刑事訴訟法第一百五十四條及第三百零一條分別定有明文
    。又按刑事訴訟法上所謂認定犯罪事實之證據，係指足以認定被告確有犯罪行為
    之積極證據而言，如未能發現相當證據或證據不足以證明，自不能以推測或擬制
    之方法，以為裁判基礎，最高法院二十九年上字第三一０五號及四十年台上字第
    八十六號分別著有判例；而認定不利於被告之事實，須依積極證據，苟積極證據
    不足為不利被告之認定時，即應為有利於被告之認定，更不必有何有利之證據，
    亦有最高法院三十年上字第八一六號判例可資參照。若證據資料在經驗科學上或
    論理法則上尚有對被告較為有利之存疑，而無從依其他客觀方法排除此項合理之
    可疑，即不得以此資料作為斷罪之基礎，且刑事訴訟制度受「倘有懷疑，則從被
    告之利益為解釋」、「被告應被推定為無罪」之原則所支配，故得為訴訟上之證
    明者，無論為直接或間接證據，須客觀上於一般人均不致有所懷疑而達於確信之
    程度者，始可據為有罪之認定，倘其證明尚未達於「確信」之程度，而有合理可
    疑存在時，即難據以為被告不利認定，換言之，在法律判斷上，即不能為被告有
    罪之認定。
四、查自訴人確於九十年十月間至九十一年二月間居住在高雄市○○區○○路二四一
    號之建物內，此為兩造所不爭執，且有本院調取被告之報案紀錄一份在卷可稽，
    堪信為真實。惟自訴人雖曾於前開時期內居住在該建物內，但在該期間自訴人所
    攜帶之物品為何，自訴人均未能舉證以明。換言之，自訴人所稱遭被告乙○○竊
    取之物品，尚未能證明有該等物品之存在，且自訴人亦陳明無法舉證，有本院九
    十一年九月二十三日審判筆錄在卷可稽，合先敘明。自訴人另謂曾向管區派出所
    報案云云，但經本院函查結果，據高雄市政府警察局鼓山分局回函稱：甲○○係
    於九十一年二月二十五日十九時四十分，至本分局龍華派出所報案指稱－其所有
    之衣服、日常用品，遭不詳人士搬離住處（鼓山區○○路二四一號）置放於騎樓
    ，迨發現物品遺失後，始向警方備案，員警接受報案後，即登錄於工作簿，彭某
    簽名後未製作筆錄即自行離去等語，有該局九十一年八月二十八日高市警鼓分三
    字第○九一○○一三四三六號函附工作紀錄簿一紙在卷可稽（本院卷第三九、四
    ○頁），故由該案紀錄得知，自訴人僅稱其「衣服、日常用品」遭人「搬」至騎
    樓，而該「衣服、日常用品」是否確為西裝二件、長衣六件、長褲十件、內衣褲
    、鞋子四雙、床單四件、唱片、書、音響、金鍊、母親遺照、現金一萬元等物，
    已有疑問；另其報案稱「衣服、日常用品」遭人搬至騎樓，亦與被告乙○○前揭
    辯稱相符，至於被告乙○○將前開「衣服、日常用品」放置於騎樓之行為，與竊
    盜罪之構成要件尚不相符，而自訴人亦未能證明被告乙○○除將上開物品放置於
    騎樓外，另有竊取該物品之行為，從而由報案紀錄，並不能得出被告乙○○有竊
    盜之犯行。又自訴人事後雖向高雄市鼓山區公所聲請調解，惟經本院調閱相關文
    件，遍尋並無被告乙○○承認竊取自訴人所列物品之記載，有高雄市鼓山區公所
    九十一年八月二十三日高市鼓區民調字第○九一○一○八六○六號函附聲請調解
    書、調解筆錄在內可查，故自訴人雖曾聲請調解，惟亦難執此而認定被告乙○○
    有竊盜之犯行。
五、綜上所述，自訴人不僅無法證明其列舉遭被告乙○○之物品，曾置於高雄市○○
    區○○路二四一號建物內，又由其所舉報案及調解之紀錄觀之，亦無由證明被告
    有竊取自訴人前開物品之行為，此外，本院復查無其他積極證據足資審認被告有
    自訴人所指之竊盜犯行，揆諸前揭法條及最高法院判例意旨，依法自應為被告無
    罪之諭知。
六、據上論斷，應依刑事訴訟法第三百四十三條、第三百零一條第一項，判決如主文
中      華      民      國      九十一      年      十      月    七    日
                                  臺灣高雄地方法院刑事第三庭
                                      法  官    吳為平
右正本證明與原本無異。
如不服本判決，應於判決送達後十日內，向本院提出上訴狀。
                                      書記官    曾秀鳳
中      華      民      國      九十一      年      十      月    八    日
